臺灣板橋地方法院刑事判決　　　　　100年度交簡上字第238號
上　訴　人　臺灣板橋地方法院檢察署檢察官
被　　　告　林兆寶
上列上訴人因被告過失傷害案件，不服本院100 年度交簡字第36
35號中華民國100 年9 月1 日第一審判決（檢察官提起公訴案號
：100 年度偵字第11144 號），提起上訴，本院管轄之第二審合
議庭判決如下：
    主  文
原判決撤銷。
林兆寶從事業務之人，因業務上之過失傷害人，處拘役伍拾日，
如易科罰金，以新臺幣壹仟元折算壹日。
    事  實
一、林兆寶係「寶隆企業社」之負責人，平日以駕駛「寶隆企業
    社」所有車牌號碼5G—9402號自用小貨車載送模具為業，為
    從事駕駛業務之人。其於民國100 年3 月10日下午5 時49分
    許，駕駛上開自用小貨車載送模具，沿新北市○○區○○路
    往三峽方向直行，行經中華路2 段與慶樂街口時，本應注意
    轉彎車應讓直行車先行，而依當時之天候雨、暮光、柏油路
    面、路面濕潤、路面無缺陷、無障礙物、視距良好等情，並
    無不能注意之情事，竟疏未注意而未讓幹道車先行駛，即貿
    然左轉，適有黃立豪騎乘車牌號碼5FN —361 號重型機車，
    沿中華路2 段往板橋方向行駛，林兆寶見狀閃避不及，撞及
    黃立豪上揭重機車後，致黃立豪人車倒地，黃立豪因而受有
    左股骨閉鎖性骨折、腦震盪、下巴及頸部撕裂傷、四肢多處
    擦傷、右髖骨骨折等傷害。林兆寶於肇事後，在未被有偵查
    犯罪職權之機關或公務員知悉犯罪行為人前，不逃避裁判，
    當場承認為肇事人，自首而接受裁判。嗣經警到場處理，測
    得林兆寶呼氣酒精濃度為0.34MG/L（有關服用酒類不能安全
    駕駛動力交通工具部分，業據臺灣板橋地方法院檢察署檢察
    官另為不起訴處分確定）。
二、案經黃立豪訴由臺灣板橋地方法院檢察署檢察官偵查後起訴
    。
    理  由
壹、程序部分：
一、按被告以外之人於審判外之言詞或書面陳述，除法律有規定
    者外，不得作為證據，刑事訴訟法第159 條第1 項固定有明
    文。然被告以外之人於偵查中向檢察官所為之陳述，除顯有
    不可信之情況外，得為證據；被告以外之人於審判外之陳述
    ，雖不符同法第159 條之1 至之4 之規定，而經當事人於審
    判程式同意作為證據，法院審酌該言詞陳述或書面陳述作成
    時之情況，認為適當者，亦得為證據；又當事人、代理人或
    辯護人於法院調查證據時，知有第159 條第1 項不得為證據
    之情形，而未於言詞辯論終結前聲明異議者，視為有前項之
    同意，同法第159 條之1 第2 項、第159 條之5 亦分別定有
    明文。又刑事訴訟法第159 條之5 的立法意旨在於傳聞證據
    未經當事人之反對詰問予以核實，原則上先予排除。惟若當
    事人已放棄反對詰問權，於審判程式中表明同意該等傳聞證
    據可作為證據；或於言詞辯論終結前未聲明異議，基於尊重
    當事人對傳聞證據之處分權，及證據資料愈豐富，愈有助於
    真實發見之理念，上開傳聞證據亦均得資為證據。經查：關
    於證人黃立豪於警詢及偵查中所為陳述，被告經本院於最後
    審理期日就上開警詢及偵查筆錄逐一提示並告以要旨，被告
    就此部分證據之證據能力均未聲明異議，本院審酌證人黃立
    豪之證詞對認定犯罪事實之存否有其必要性，且上開言詞陳
    述作成時之情況，並無違法取供情形或其他程式上之瑕疵，
    引用其警詢及偵查中之陳述作為證據應屬適當，依刑事訴訟
    法第159 條之5 之規定，即具證據能力。
二、另本件認定事實所引用之卷內其餘卷證資料（包含文書證據
    等證據），被告於準備程序同意作為本案證據，且審判程序
    中復未於言詞辯論終結前表示異議，且卷內之文書證據等，
    亦無刑事訴訟法第159 條之4 之顯有不可信之情況與不得作
    為證據之情形，則依刑事訴訟法第159 條之5 之規定，本件
    認定事實所引用之所有文書證據等證據，均有證據能力，合
    先敘明。
貳、實體部分：
一、上開事實，業據被告林兆寶於警詢、偵查、本院準備程序及
    審理中坦認不諱（見100 年度偵字第11144 號偵查卷宗第4
    至6 、43至44頁及本院100 年度交簡上第238 號卷第30背面
    、38至39頁），並有證人黃立豪於警詢及偵查中證述明確（
    見同上偵查卷宗第7 至9 、43頁），且有道路交通事故現場
    圖、道路交通事故調查報告表(一)、(二)、亞東紀念醫院診斷證
    明書、公路監理電子閘門車號查詢汽車車籍各1 件、現場照
    片20張在卷可參（見同上偵查卷宗第15至17、23、25至35頁
    ），足認被告林兆寶自白與事實相符，本件事證明確，犯行
    洵堪認定。
二、查被告林兆寶係以駕駛自用小貨車載送模具為業，為從事駕
    駛業務之人，是核被告林兆寶所為，係犯刑法第284 條第2
    項前段之業務過失傷害罪。按汽車駕駛人飲用酒類後，吐氣
    所含酒精濃度超過每公升0.25毫克者，不得駕車，道路交通
    安全規則第114 條第2 款定有明文。查被告於飲酒後呼氣酒
    精濃度達每公升0.34毫克之情況下，仍駕駛車輛上路，因而
    致人受傷，此有新北市政府警察局土城分局道路交通事故當
    事人酒精濃度測定紀錄表1紙 在卷可稽（見同上偵查卷宗第
    18頁），其所犯業務過失傷害罪部分，自應依道路交通管理
    處罰條例第86條第1 項規定，加重其刑至2 分之1 。被告於
    肇事後，於有偵查權限之機關知悉肇事者係何人前，留待現
    場向前來處理之新北市政府警察局土城分局交通分隊警員坦
    承肇事，並接受裁判，有新北市政府警察局土城分局道路交
    通事故肇事人自首情形記錄表1 紙附卷可憑（見同上偵查卷
    宗第19頁），為對於未發覺之罪自首而受裁判，應依刑法第
    62條前段之規定減輕其刑。依法先加後減之。
三、原審以被告林兆寶所犯前開業務過失傷害罪事證明確，予以
    論罪科刑，固非無見，惟查：按法院依簡易判決處刑，不受
    檢察官聲請書所記載應適用法條之拘束，此觀之刑事訴訟法
    第454 條第1 項第3 款、第2 項之規定反面解釋即明，蓋簡
    易判決應記載應適用之法條，如與檢察官聲請書之記載相同
    者，得予以引用，反之，如法院認應適用之法條與聲請書之
    記載不同，即應於簡易判決中加以記載。依上開規定，法院
    自得依審理之結果於簡易判決中變更應適用之法條。惟訊問
    被告應先告知其犯罪嫌疑及所犯所有罪名，罪名經告知後，
    認為應變更者，應再告知；刑事訴訟法第95條第1 款設有規
    定；此項規定，旨在使被告得以充分行使防禦權，以達刑事
    訴訟法為發現真實兼顧程序公正之目的，此條既規定於總則
    編內，訴訟之各階段自均有其適用，法院於適用同法第300
    條時，尤須踐行同法第95條第1 款規定，始能避免突襲裁判
    而確保被告權益（最高法院86年度台上字第3768號判決可資
    參照) 。故不論是輕罪法條變更為重罪法條或重罪法條變更
    為輕罪法條，法院均仍得以簡易判決處刑，惟應踐行告知變
    更罪名之程序，此屬刑事訴訟法第449 條第1 項但書「應於
    處刑前訊問被告」之必要情形之一（臺灣高等法院暨所屬法
    院89年法律座談會刑事類提案第48號研討意見參考）。經查
    ：本件檢察官係以被告犯刑法第284 條第1 項前段之過失傷
    害聲請簡易判決處刑，原審審酌犯罪事實，認為被告所犯係
    刑法第284 條第2 項之業務過失傷害罪，揆諸上開說明，為
    確保被告之防禦權，原審應於訊問程序中踐行犯罪嫌疑及所
    犯所有罪名之告知，然原審並未開庭告知變更起訴法條供被
    告充分行使防禦權，容有未洽。而本件上訴人雖以原審判決
    判刑過輕上訴，而經本院詳查卷證資料，認本件事證明確，
    被告上訴部分雖無理由，然原判決既有上揭可議之處，自應
    由本院予以撤銷改判。
四、爰審酌被告既駕駛汽車參與道路交通，本應小心謹慎以維自
    身及他人之安全，竟疏未注意轉彎車應禮讓直行車先行而肇
    事，不僅造成告訴人黃立豪身體及精神上之痛苦，告訴人之
    生活及工作上亦多有不便，尚未與告訴人達成和解，賠償損
    害惟念及被告之素行、生活狀況、犯罪後坦承犯行，態度良
    好等一切情狀，量處如主文所示之刑，並諭知易科罰金之折
    算標準，以示懲儆。
據上論斷，應依刑事訴訟法第455 條之1 第1 項、第3 項、第36
9 條第1 項前段、第364 條、第299 條第1 項前段，刑法第284
條第2 項前段、第62條前段、第41條第1 項前段，道路交通管理
處罰條例第86條第1 項，刑法施行法第1 條之1 第1 項、第2 項
前段，判決如主文。
本案經檢察官黃子溎到庭執行職務。
中    華    民    國   100    年    11    月    23    日
                  刑事第二庭審判長法  官   樊季康
                                  法  官   林晏鵬
                                  法  官   連雅婷
上列正本證明與原本無異。
不得上訴。
                                  書記官  郭晉良
中    華    民    國   100    年    11    月    23    日
附錄論罪科刑條文：
中華民國刑法第284條（過失傷害罪）
因過失傷害人者，處6 月以下有期徒刑、拘役或5 百元以下罰金
，致重傷者，處1 年以下有期徒刑、拘役或5 百元以下罰金。
從事業務之人，因業務上之過失傷害人者，處1 年以下有期徒刑
、拘役或1 千元以下罰金，致重傷者，處3 年以下有期徒刑、拘
役或2 千元以下罰金。